臺灣高等法院高雄分院刑事判決　　　　94年度交上易字第18號
上　訴　人　臺灣高雄地方法院檢察署檢察官
被　　　告　乙○○
選任辯護人　李衍志　律師
上列上訴人因被告公共危險案件，不服臺灣高雄地方法院93年度
交易字第119 號中華民國93年11月9 日第一審判決（起訴案號：
臺灣高雄地方法院檢察署93年度調偵字第281 號），提起上訴，
本院判決如下：
    主  文
原判決關於過失傷害部分撤銷。
乙○○因過失傷害人，處有期徒刑肆月，如易科罰金，以佰元
折算壹日。
    事  實
一、乙○○於民國92年11月4 日15時25分許，駕駛車牌號碼YG-1
    032 號自小客車，沿高雄市鹽埕區○○○路311 巷行駛，欲
    右轉建國路方向行駛，途經該巷與建國路交岔路口時，本應
    注意車輛行駛時駕駛人應注意車前狀況隨時採取必要之安全
    措施及汽車行駛至交岔路口轉彎車應讓直行車先行，而依當
    時日間、光線佳、視距、天侯、路況均正常之情形，並無不
    能注意之情事，竟疏於注意，於通過上開交岔路口時，因酒
    醉行車不穩，貿然加速右轉行駛，且未留意行經建國四路之
    直行車輛，適遇甲○○騎乘車牌號碼QWM-148 號輕型機車行
    經建國四路311 巷口，甲○○突遇乙○○加速右轉行駛，乃
    緊急煞車停止在巷口，惟其機車右前車頭仍遭乙○○所駕駛
    之自小客車左後部位撞擊，甲○○因機車受撞擊而重心不隱
    ，人車均向右側倒地，因而受有右腳脛股骨折、右踝擦傷等
    傷害。
二、案經甲○○訴由高雄市政府警察局鹽埕分局移送臺灣高雄地
    方法院檢察署檢察官偵查起訴。
    理  由
一、訊據被告乙○○矢口否認有何過失傷害犯行，辯稱：我當時
    自建國路311 巷右轉至建國路，我沒有撞到告訴人甲○○，
    我因為聽到有人在後面喊叫，經由照後鏡發現告訴人跌倒在
    地，我基於好意下車幫忙告訴人，我並無過失傷害告訴人之
    犯行，告訴人是自己跌倒的云云。
二、經查：
  (一)告訴人甲○○、證人葉天賜於警詢及偵查中、證人柯吉祥於
    偵查中之陳述，均係審判外之陳述，其性質雖屬傳聞證據，
    惟其等所為之上開警詢筆錄、偵查筆錄內容，業經本院審理
    時予以提示並告以要旨，且各經檢察官、辯護人及被告等人
    表示意見，當事人及辯護人已知上述筆錄乃傳聞證據，均未
    於言詞辯論終結前對該等筆錄內容異議，依刑事訴訟法第
    159 條之5 第1 、2 項規定，其等於警詢、偵查中之證言已
    擬制同意其有證據能力，本院審酌上開筆錄作成時，較無人
    情施壓或干擾，亦無不當取供之情形，認為以之作為本案之
    證據亦屬適當，是其等於警詢、偵查之證言自具有證據能力
    ，先予敘明。
  (二)上揭事實，迭據告訴人甲○○於警詢、偵查、原審及本院指
    訴綦詳，復有交通事故現場草圖、告訴人受傷情形之診斷證
    明書各1 份及現場照片附卷可稽；而被告之自小客車左後方
    後照燈上方葉子板部位有刮痕之事實，亦經證人即處理現場
    之警員柯吉祥於原審及本院證述屬實；參諸被告坦承其於告
    訴人倒地受傷後即停車並留在現場協助告訴人等情以觀，足
    證告訴人之指訴應非子虛，否則被告應無可能自願停車並留
    在現場協助告訴人之理。
  (三)告訴人於警詢、偵查、原審及本院歷次指訴其機車遭被告之
    自小客車撞擊之位置，分別陳稱：機車把手、車籃或龍頭云
    云，指訴雖非完全一致，然衡諸一般經驗法則，告訴人於案
    發時猝然遭遇車禍又受有骨折之傷害，其因驚慌失措致未能
    明確記憶受撞擊位置，應無悖於常理，況機車把手、車籃、
    龍頭均屬機車之車頭部分，告訴人指訴遭擊位置雖有機車把
    手、車籃、龍頭之別，應係泛指機車車頭部分，殆無疑義，
    告訴人突然遭受車禍之意外，難免心慌意亂，實難因其多次
    指訴時用字遣詞不同，即認定其指訴不可採信。參諸被告之
    自小客車左後方後照燈上方葉子板部位有刮痕之事實，業如
    前述，而該刮痕位置與告訴人之機車車頭把手位置相當，有
    被告之自小客車及告訴人之機車照片在卷可憑，故本件車禍
    應係被告之自小客車之左後方撞擊告訴人之機車右前車頭把
    手，應可認定。雖然，本件案發後告訴人之機車經警員檢視
    結果，機車右前側及車籃部分均無擦撞痕跡，已經證人柯吉
    祥於原審證述無訛，惟按諸常情，機車把手原堅硬鐵器所製
    ，該部位受輕微擦撞非必然留下擦撞痕跡，自難以告訴人之
    機車未留下擦撞痕跡，即認定告訴人之指訴不可採信。另證
    人柯吉祥於原審及本院雖證稱：被告之自小客車左後方後照
    燈上方葉子板部位之刮痕，應該是舊刮痕，如果是新刮痕會
    掉漆，我用手摸該刮痕，沒有掉漆，所以判斷是舊刮痕云云
    ，然依一般人之生活經驗，車輛輕微擦撞物體而留下刮痕非
    必然掉漆，則證人柯吉祥前開證詞核屬其個人推測之詞，尚
    難採為有利於被告之認定。又告訴人之機車右前車頭把手遭
    被告之自小客車輕微擦撞後，因重心不穩而向右側倒地，衡
    諸常情，非無可能，尚難以告訴人之機車右前車頭受撞必然
    係向左側倒地為由，遽認告訴人之指訴不合情理。
  (四)本件車禍後，建國四路311 巷口南方約7 、8 公尺處（即加
    油站前）留有刮地痕2 條，長度均為0.1 公尺，2 條刮地痕
    相距0.7 公尺，刮地痕與建國四路311 巷北端延長至建國四
    路道路分向線之垂直距離為6.5 公尺，被告汽車停置於與告
    訴人機車刮地痕尾端相距6.7 公尺處，告訴人之機車架立於
    該2 條刮地痕中間等情，業據證人即處理現場之警員王宗漢
    、柯吉祥於原審證述明確，復道路交通事故現場草圖及現場
    照片附卷可稽，上開刮地痕及告訴人機車之位置均在建國四
    路311 巷口南方約7 、8 公尺處，雖與告訴人指稱：肇事地
    點在建國四路311 巷口不符，惟告訴人另指訴：上開位置不
    是肇事地點，肇事後，被告有移動我的機車，現場已被破壞
    等語，被告則辯稱：我只有把告訴人的機車扶正，並沒有移
    動機車的位置云云，本院綜合前述刮地痕極短、位置接近、
    告訴人之機車車身並無任何刮痕等情判斷，上開2 條刮地痕
    應係告訴人機車下方停車桿之刮地痕跡，並非告訴人機車倒
    地後之刮地痕，因此，前述刮地痕及機車停放位置是否即為
    本件車禍撞擊地點，仍非無疑。
  (五)證人王宗漢於本院證述：我到現場時，告訴人已經坐在機車
    上等語，另證人柯吉祥於本院則證稱：王宗漢離開現場後，
    我趕到現場，當時告訴人坐在機車旁邊的馬路上等語，由其
    2 人之證詞綜合判斷，告訴人被撞倒地後已起身坐在機車上
    ，警員王宗漢始抵赴現場，而告訴人既已起身坐在機車上，
    則告訴人應無可能於警員王宗漢離開現場後，再跌坐在馬路
    上等侯警員柯吉祥至現場之理，準此，尚難以證人王宗漢、
    柯吉祥之前開證詞遽認該機車位置即為告訴人人車倒地之所
    在位置。證人葉天賜於原審雖證稱：我看到時，汽車及機車
    都在加油站前面，機車倒在地上，被告有下車走近告訴人，
    但我不知道告訴人有無倒地，我沒有看到有人移動機車等語
    ，惟其於警詢中卻陳稱：當我發現車禍時，騎白色機車的女
    人正倒在路旁云云，於偵查中又稱：告訴人倒在自小客車後
    面云云。證人葉天賜之證詞顯有重大瑕庛可指，尚難採信。
  (六)本院綜合上開證據，認告訴人之指訴應係真實而堪採信。被
    告所辯應係卸責之詞，不足採信。被告駕駛自小客車於案發
    巷口右轉時，其自小客車左後方擦撞煞停在巷口之告訴人機
    車右前車頭，已然明灼。
  (七)按汽車行駛至交岔路口，轉彎車應讓直行車先行，道路交通
    安全規則第102 條第1 項第6 款定有明文。被告駕駛自小客
    車行駛至上開巷口右轉時，疏未依上開規定讓直行之告訴人
    機車先行，即貿然右轉，被告已違反上開規定之注意義務甚
    明。而本件車禍當時，日間、光線佳、視距、天侯、路況均
    正常之情形，有現場照片可參，被告並無不能注意之情事，
    竟疏未注意，被告顯有過失，殆無疑義，且被告之過失行與
    告訴人所受傷害間具有相當因果關係，被告應自負過失責任
    。本件事證明確，被告犯行洵堪認定。
二、核被告所為，係犯刑法第284 條第1 項之過失傷害罪，被告
    酒醉駕車因而致人受傷，應依道路交通管理處罰條例第86條
    第1 項規定加重其刑。被告犯罪事證明確，原審法院未查，
    遽為無罪之諭知，自有未當。檢察官上訴意旨執此指摘原判
    決不當，為有理由，應由本院撤銷原判決，另為有罪之諭知
    。爰審酌被告因過失撞傷告訴人，致告訴人受有骨折等傷害
    ，告訴人受傷情形非輕，被告犯罪後否認犯行，未見悔意，
    尚未賠償告訴人損失，態度非佳等一切情狀，量處如主文第
    2 項所示之刑，並諭知易科罰金之折算標準，以資警惕。
三、原判決關於被告酒醉駕駛部分，未經上訴，業經原審法院判
    決確定，自不另論列，附此敘明。
據上論結，應依刑事訴訟法第369 條第1 項前段、第364 條、第
299 條第1 項前段，道路交通管理處罰條例第86條第1 項，刑法
第284 條第1 項前段、第41條第1 項前段，罰金罰鍰提高標準條
例第1 條前段、第2 條，判決如主文。
本案經檢察官陳國全到庭執行職務。
中　　華　　民　　國　　94　　年　　5 　　月　　26　　日
                  刑事第六庭    審判長法  官  王憲義
                                      法  官  張盛喜
                                      法  官  范惠瑩
以上正本證明與原本無異。
本判決不得上訴。
中　　華　　民　　國　　94　　年　　5 　　月　　27　　日
                                      書記官  魏文常
附錄法條刑法第284 條第1 項前段
(過失傷害罪)
因過失傷害人者，處6 月以下有期徒刑、拘役或500 元以下罰金
，致重傷者，處1 年以下有期徒刑、拘役或500 元以下罰金。
